臺灣臺南地方法院民事判決　　　　　　　99年度訴字第1260號
原　　　告　鄭茅秀琴
訴訟代理人　陳妍蓁
被　　　告　陳滿
訴訟代理人　江信賢律師
　　　　　　曾靖雯律師
　　　　　　蔡麗珠律師
　　　　　　謝凱傑律師
上列被告因傷害等案件，原告提起刑事附帶民事訴訟請求侵權行
為損害賠償，經本院刑事庭裁定移送前來，本院於民國100年3月
23日言詞辯論終結，判決如下：
    主  文
被告應給付原告新臺幣陸萬壹仟貳佰柒拾參元，及自民國九十九
年六月二十二日起至清償日止，按週年利率百分之五計算之利息
。
原告其餘之訴駁回。
訴訟費用由被告負擔十分之一，餘由原告負擔。
本判決原告勝訴部分，得假執行。但被告於假執行程序實施前以
新臺幣陸萬壹仟貳佰柒拾參元為原告預供擔保，得免為假執行。
原告其餘假執行之聲請駁回。
    事實及理由
壹、原告起訴主張：
一、兩造於民國98年l月14日上午7時許，因原告不滿被告將自用
    小客車停放原告住所後門口，阻檔原告後門出入，故與被告
    發生爭執，被告將原告推倒在地，並以腳踹原告，致原告受
    有腰部、臀部挫傷；右手、右膝及左手肘擦挫傷；頭部外傷
    等傷害。原告既因被告故意之傷害行為而受有前揭傷害，顯
    見原告所受之傷害與被告之故意傷害行為有相當因果關係，
    爰依民法第184條第1項、第195規定，向被告請求損害賠償
    。
    茲就原告請求之項目及金額，分述如后：
(一)醫療費用部分：按奇美醫院9紙收據所示，其金額共計新臺
    幣（下同）11,333元。
(二)精神慰撫金部分：原告於事發前，原為身體健朗之老婦，尚
    可外出務農，惟在事發後，因被告之行為，致其行動不便、
    身體不適、四肢無法過度施力，對於生活品質已造成嚴重之
    影響，故原告所受精神上痛苦絕非文字所能形容，加以被告
    於事發後對原告之傷勢不聞不問，顯無悔改及賠償之誠意，
    更令原告之精神蒙受打擊，爰依法請求精神慰撫金50萬元。
(三)綜上所陳，原告共得請求511,333元（即醫療費用11,333元
    ＋精神慰撫金500,000元＝511,333元)。
二、並聲明：被告應給付原告511,333元及自起訴狀繕本送達之
    翌日起至清償日止，按週年利率百分之5計算之利息；原告
    願預供擔保請准予宣告假執行。
貳、被告則以：
一、就原告主張被告推倒原告致其受有傷害一節，案經臺灣高等
    法院臺南分院99年度上易字第656號刑事判決上訴駁回而告
    確定，前開判決認定「當日雙方推擠中，原告拉扯被告衣襟
    並將其拖行倒地，頭部撞擊地面而受傷。」乙節，可資證實
    原告係因施力推擠被告後，重心不穩而摔倒受傷，並非被告
    故意將原告推倒，顯見原告之主張並非真實。
二、就原告請求損害賠償項目，逐項答辯如下：
(一)醫藥費用部分：
    就98年l月14日之急診醫療費用部分，金額確認為868元無誤
    。惟就原告主張98年l月20日急診及住院費用共計9,575元云
    云，查案發當日急診醫師僅囑言「應休養並於門診追蹤治療
    」，並無提及有住院治療之必要，故原告於事發6日後前往
    奇美醫院急診並住院治療，應屬其自身之不適，難認係因本
    事件所受之損害及必要支出，故該9,575元部份應予以剔除
    。另就神經內科之門診費用及自費額共計890元部分，亦非
    因本事件所受損害，應予以扣除，倘原告欲主張上開部分之
    費用自應負舉證之責。
(二)精神慰撫金部分：
    原告雖身體受傷，惟其傷勢輕微且尚可復原，應不致造成重
    大精神上之痛苦，又被告之職業為務農，收入本不高，經濟
    狀況並不良好，難以負擔高額賠償，現今原告求償精神慰撫
    金50萬，未免失之過苛。再者，本件事後被告多次向對方表
    示和解意願，顯見被告實有為賠償之誠意，惟原告所提出之
    損害賠償實屬過鉅，被告實難以負擔，故應予酌減其數額。
三、本件損害之發生原告與有過失：
    按民法第217條第1項規定，被告既未故意將原告推倒，乃導
    因原告重心不穩，自行跌倒而造成傷害已如前述，故原告就
    損害之發生應與有過失。並聲明：駁回原告之訴；如受不利
    判決願供擔保請准免為假執行。
參、得心證之理由：
  一、查兩造係鄰居，於98年1月14日上午7時，因原告發現被告
      將其車牌號碼2M-2678號自小客車停放在其位於臺南市新
      市區大社里大社136號住家後院門口，雙方遂在上開地點
      附近發生爭執等情，有兩造於臺南縣警察局善化分局之調
      查筆錄、現場照片幀可佐（參南縣善警偵字第0980006632
      偵查卷第1-12頁、第19-20頁），且為兩造所不爭，自堪
      信為真實。
  二、原告主張於上開爭執時，遭被告毆打，致受有前開損害而
      請求賠償；被告則否認之，並以前詞置辯，是兩造之爭點
      在於：1.被告究竟有無毆打原告？2.被告就原告之傷害
      有無故意、過失？3.原告之損害額究為何？經查：
    （一）被告陳滿於98年1月14日上午，在臺南市新市區大社
          里大社136號住家後院門口處，用手打原告頭部，並
          將原告推倒在地上及用腳踹原告等情，業據原告於警
          詢及偵查中陳述明確在卷（警卷第6頁、偵查卷第16
          頁）。參以奇美醫院診斷證明書（警卷第17頁）及病
          歷所載，原告係於98年1月14日上午9時1分因外傷到
          院急診，受有腰部及臀部挫傷、右手擦挫傷、右膝及
          左手肘擦挫傷、頭部外傷等傷害。其就醫之時間與兩
          造發生爭執之時間相近，且受傷之部位亦與原告所指
          述之頭部被打、被推倒在地上等情節相符。足證原告
          應有倒地之事實。被告雖辯稱係原告拖他時自己倒地
          ，然苟係如此，則原告受傷位置應會集中在軀體倒地
          時接觸地面部分，應不致受有如卷附診斷證明書所載
          之受有腰部及臀部挫傷、右手擦挫傷、右膝及左手肘
          擦挫傷、頭部外傷等多處廣泛部位傷害。況且膝蓋在
          人軀體正面，臀部在人軀體背面，若原告係一般不小
          心跌倒受傷，應不致於軀體正背面同時受傷（本院刑
          事卷附原告鄭茅秀琴奇美醫院病歷之急診檢傷紀錄參
          照）。參諸前開原告就醫之時間與兩造發生爭執之時
          間相近，且受傷之部位亦與原告所指述之頭部被打、
          被推倒在地上等情節相符，本件原告指稱係被告陳滿
          故意用手打伊頭部，並將其推倒在地上及用腳踹等語
          ，應與事符相符而可採信，被告辯稱係原告自己倒地
          及被告對於受傷與有過失云云，均不足採。
    （二）按因故意或過失，不法侵害他人之權利者，負損害賠
          償責任；又不法侵害他人之身體、健康、名譽、自由
          、信用、隱私、貞操，或不法侵害其他人格法益而情
          節重大者，被害人雖非財產上之損害，亦得請求賠償
          相當之金額，民法第184條第1項前段、第195條第1項
          定有明文。查本件被告確有故意傷害原告身體，致其
          受傷之行為，已認定如上，揆諸前揭說明，原告依前
          揭民法第184條第1項前段、第195條第1項侵權行為損
          害賠償之法律關係，請求被告賠償其因此所受之財產
          上及非財產上之損害，洵屬有據，應予准許。
    （三）第按負損害賠償責任者，除法律另有規定或契約另有
          訂定外，應回復他方損害發生前之原狀，債權人得請
          求支付回復原狀所必要之費用，以代回復原狀；又不
          能回復原狀或回復顯有重大困難者，應以金錢賠債其
          損害，民法第213條第1項、第3項及第215條分別定有
          明文。查被告因上開傷害行為，非法侵害原告之身體
          健康，自應負侵權行為損害賠償責任，茲依原告請求
          之項目及金額，分述如下：
        1.原告醫藥費：原告遭被告毆打受傷後，經至奇美醫院
          就醫，其醫療費共為11,273元部分，業據提出收據8
          紙為證（參本院99年度交附民字第105號卷第5-12頁)
          ，且核上開收據所載項目名稱，均與本件受傷有關，
          另原告因受毆打外傷，分別於98年1月14日及同年月
          20日至奇美醫院急診，並於98年1月20日辦理住院治
          療，接受腦部電腦斷層，經保守治療後，症狀已逐漸
          改善，於98年1月24日辦理出院等情，有奇美醫院診
          斷證明書可證（同上卷第15頁），是原告上開費用之
          請求，自應准許。被告抗辯原告並無住院治療之必要
          ，該部份費用應予以剔除云云，尚不足採。惟98年4
          月1日之血液暨處理費用60元，因距98年1月14日受傷
          日已數月之久，且該醫療項目亦與外傷無關，故原告
          此部分之請求，尚難准許。
        2.精神慰撫金部分：
          本院審酌原告係國小肄業，從事家管，因本件事故受
          有腰部、臀部、右手、右膝等處挫傷及頭部外傷，及
          需住院4日；而被告為國小畢業，職業為農，家庭經
          濟狀況勉持，此有前揭警卷調查筆錄可參（見該卷第
          5頁），認原告請求精神慰撫金之數額5萬元為適當，
          逾此部分之請求，即屬無據。
    （三）綜上所述，原告因本件毆打受傷所致損害合計為61,
          273元（計算式為:11273＋50000＝61273）。
 三、從而，原告依侵權行為之法律關係，請求被告給付原告61,
     273元及自起訴狀繕本送達之翌日即99年6月22日起至清償
     日止，按年息5%計算之利息，為有理由，應予准許，逾此
     部份之請求，即屬無據，應予駁回。
肆、本判決原告勝訴部分，係所命給付之金額未逾新臺幣500,00
    0 元之判決，依民事訴訟法第389條第1項第5款之規定，應
    依職權宣告假執行；又被告陳明願供擔保請准免為假執行，
    核無不合，爰酌定相當之擔保金額，予以准許。至原告敗訴
    部分，其假執行之聲請即失所附麗，應予駁回。
伍、據上論結，本件原告之訴為一部有理由、一部無理由，依民
    事訴訟法第79條、第389條第1項第5款、第392條第2項，判
    決如主文。
中    華    民    國   100    年    4     月    7     日
                  民事第三庭    法  官  廖建彥
以上正本係照原本作成。
如對本判決上訴，須於判決送達後20日內向本院提出上訴狀。
如委任律師提起上訴者，應一併繳納上訴審裁判費。
中    華    民    國   100    年    4     月    7     日
                                書記官  蘇玟心